臺灣高等法院臺南分院刑事判決
　　　　　　 　　　　　　　　　 93年度上訴字第1013號　Ａ
上　訴　人
即　被　告　丁○○
選任辯護人　蔡進欽　律師
　　　　　　蘇正信　律師
　　　　　　蔡弘琳　律師
上列上訴人因強盜等案件，不服臺灣臺南地方法院93年度訴字第
280號中華民國93年11月11日第一審判決（起訴案號：臺灣臺南
地方法院檢察署：93年度偵字第2165號、第2977號)，判決後提
起上訴，本院判決如下：
    主  文
上訴駁回。
    事  實
一、丁○○於民國（下同）91年間曾因竊盜罪，經臺灣台南地方
    法院判處有期徒刑4月確定，於92年5月2日執行完畢，仍不
    知悔改。竟與丙○○（業經原審以其共同意圖為自己不法之
    所有，攜帶兇器，以強暴、脅迫至使不能抗拒，而取他人之
    物罪，判處有期徒刑7年6月，上訴後於本院94年4月7日審判
    期日撤回上訴而確定）基於共同意圖為自己不法所有之犯意
    聯絡，於92年11月1日凌晨2時20分許，在台南縣永康市○○
    路181號頂好超級商店前，見甲○○從頂好超級商店購物出
    來，正將東西放在牌照號碼6489─GJ號自用小客車（為甲○○之姊姊李秀珠所有）之右後座時，認有機可乘，隨即由丁○○（起訴書誤載為丙○○）持其所有之材質堅硬，重量沉
    重，毆打人體足以造成傷害，可為兇器使用之黑色玩具金屬
    手槍一枝，以強暴、脅迫方法，抵住甲○○腹部，喝令其上
    車，致甲○○誤認為真槍，不能抗拒，以致被押上其所駕駛
    之6489─GJ號自用小客車後座，再由丙○○（起訴書誤載為
    丁○○）駕駛該自小客車，在台南縣永康市○○路一帶繞行
    ，剝奪甲○○之行動自由。在車內，丁○○脅迫甲○○配合
    ，並將甲○○頭壓住，不讓其頭抬起；丙○○亦脅迫甲○○
    配合，否則要魯肉（意即擄人勒贖），並脅迫甲○○交出其
    所有之行動電話（手機）一支 (價值約新台幣8,000元)、信
    用卡一張及現金新台幣（下同）600元，於甲○○不能抗拒
    交出後，又脅迫甲○○打電話回家拿錢，甲○○說家裡沒有
    錢，丙○○遂以行動電話與他人接洽購買6489─GJ號自用小
    客車（該車價值約70萬元），惟因車子無法處理，遭對方拒
    絕，並要丙○○將甲○○放掉。丙○○與丁○○又質問甲○○何處可再拿到錢，甲○○佯稱其朋友在台南縣永康市○○
    路香亭ＫＴＶ唱歌，可以拿到錢，丙○○與丁○○乃押甲○○至香亭ＫＴＶ，讓甲○○下車取款，甲○○進入香亭ＫＴ
    Ｖ後即打電話報警處理，丙○○駕車載丁○○在附近徘徊，
    見事跡敗露，甲○○的朋友開車欲追攔丙○○等二人，丙○○等二人遂迅即開車逃逸。嗣丙○○將車開到台南縣仁德鄉
    保安工業區讓丁○○先行下車，再由丙○○繼續將車開至台
    南縣永康市○○路155巷6弄29號旁空地停放，所得現金則花
    用罄盡。經警循線於92年11月6日，在上開停放地點尋獲該
    車，及發現丙○○喝飲料所留下之吸管1支。甲○○並在該
    自小用客車扶手置物箱內，發現丙○○遺留之國民
    張，依該
    交由警方循線查獲，並扣得丁○○所有，且供共同犯罪所用
    之黑色玩具手槍1枝及彈匣1個。
二、案經台南縣警察局永康分局報請臺灣臺南地方法院檢察署檢
    察官偵查起訴。
    理  由
一、訊據上訴人即被告丁○○矢口否認有加重強盜犯行，辯稱：
    槍不是我的，我沒有拿過那枝槍，我沒有在車上，我也不認
    識甲○○，我沒有參與這件事，我不知情；我沒有去那個地
    方，丙○○說我打電話給他，邀他去做案，請查通聯紀錄，
    而且丙○○只打一次電話給我是要向我借錢云云。
二、經查：
（一）上揭事實，業據被害人甲○○於警詢時指述明確，並於原
      審審理時證述及迭次當庭指認確係丁○○及丙○○二人所
      犯無訛（見臺南縣警察局永康分局永警刑字第0920030504
      號卷第1頁正反面、第3至8頁，原審93年度訴字第280號卷
      第161至168頁）
（二）同案被告丙○○對於上揭事實，業經其於92年12月15日警
      詢時、檢察官92年12月15日偵查中及原審法院審理時均坦
      承不諱（見警卷第9至15頁；臺灣臺南地方法院檢察署93
      年度偵字第2165號卷第6、7頁，原審訴字卷第228頁），
      並於警詢、檢察官偵查中承認其將
      自用小客車之置物箱內等語明確（見警卷第10頁、偵字卷
      第55頁）。
（三）被告丁○○於檢察官93年3月3日調查時供稱：「是丙○○
      拿槍抵住被害人的腰部，再推她上車後座，由我開車，開
      甲○○的車到一間ＫＴＶ前放被害人下車，‥‥‥」、「
      在車上我有聽到被害人要去拿錢給丙○○」、「我和丙○○有拿錢及手機」（見偵字卷第51頁反面、第52頁正反面
      ）。其於原審法院93年3月24日調查時亦供稱：「我沒有
      搶被害人甲○○，我有開車，但不知丙○○身上有帶槍，
      不知他要搶劫」、「我是受丙○○指使，我不知丙○○當
      時是否會對我開槍」、「丙○○拿手槍押被害人要我去開
      車，我不知車子是何人所有」（見原審卷第26、27頁）等
      各語在卷。足見被告丁○○確有參與本件強劫犯行，雖丁○○所供何人開車、何人持槍押人，與丙○○及被害人甲○○所述不同，應是故意混洧辦案方向，不足採取。故被
      告丁○○辯稱沒有參與及沒有去那個地方（即台南縣永康
      市○○路181號頂好超級商店）云云，無非卸責之詞，委
      無可採。
（四）證人即被害人甲○○於原審93年9月7日審理時證稱：「拿
      槍的比較矮，開車的比較高瘦」、「我從超市出來，把東
      西放在（車輛）後座，就有1人拿槍抵住我，另1名在駕駛
      座那邊說不要跟我說那麼多，先將人押上車，開車的那位
      叫我把手機交給他，我身上有現金卡，他說要去領，我說
      還沒開卡，開車那個叫我打電話去拿錢，我說家裡沒有錢
      ，我說車子給你好了，他問我有無行照，我說在我姊那裡
      ，我有聽到他們在接洽要買車的人，他們的朋友要他們把
      我放掉，因為車子無法處理掉」、「我騙他們我朋友在台
      南縣永康市○○路『香亭ＫＴＶ』唱歌，我朋友可以拿錢
      來，他們才放我下來，我就跑進去（『香亭ＫＴＶ』）沒
      有再出來」、「他們在附近徘徊，當時我朋友確實有走出
      來，並開車要追他們，他們才開走」（見原審訴字卷第16
      2頁），並證稱：「（其被強取）現金600元、手機1支及
      車子1輛」、「（現金及手機）是我直接交給他（即開車
      那個人），因為開車那個要我配合，否則要打我」、「（
      比較矮的丁○○）他說只要我配合一點，不會對我怎樣」
      （見原審訴字卷第163、164頁）、「（丁○○）並將我的
      頭壓住，不讓我的頭抬起，丙○○要我打電話回去向我家
      裡拿錢」、「拿槍的那個有說難道連三、五萬元都沒有嗎
      」（見原審訴字卷第168頁）、「較高的那個說如果不配
      合就要魯肉（擄人勒贖）」（見原審訴字卷第164頁）、
      「（說『魯肉』的人）是丙○○說的，因為在車上他最兇
      」（見原審訴字卷第167頁）、「（較矮的那個人）上車
      前沒有戴口罩，他是上車之後才戴口罩」（見原審訴字卷
      第165頁）、「（問：你在警局說有一個皮膚較黑、較瘦
      ？答）我是說（歹徒有一個）比較矮」（見原審訴字卷第
      164頁），並當庭指認較矮的就是丁○○，並稱其能確認
      是在場的丁○○，是因為「當時頂好超商電燈很亮，我的
      車又停在大門口，看得很清楚」等語詳實（見原審訴字卷
      第165頁）。
（五）被告丙○○於檢察官93年3月3日偵查中，對其於警詢及檢
      察官92年12月15日偵查中所坦承之事實翻供，改稱係其以
      玩具手槍押甲○○上車，由丁○○開車云云。惟其在原審
      法院審理時供稱：「丁○○說其女友懷孕，要伊將罪責擔
      下來」，並稱「是丁○○拿槍，伊未拿任何東西，槍是丁○○所有」等語（見原審訴字卷第129頁）；「當時押她
      （甲○○）的人是丁○○沒錯」、「他（即指丁○○）有
      做，且是他害我去做的，我一開始並不知道，是他打電話
      約我出來，說要去搶人家東西」、「甲○○的車從頭到尾
      都是由我駕駛」、「扣案的玩具手槍是丁○○的」等語（
      見原審訴字卷第166至169頁），均已明確表示是其與丁○○共犯本案，並由丁○○持玩具手槍押被害人，車輛則由
      其駕駛。又被告丙○○雖於原審法院93年10月5日審理時
      ，復翻供改稱丁○○不在現場，持槍的是另外一個人，是
      其在一般網路認識的網友云云（見原審訴字卷第230頁）
      ，惟其無法舉證確實有其所稱之該位網友以供調查，且其
      在原審法院93年10月14日審理時旋即又再回復以往供詞，
      稱：「是我開車，丁○○持槍押甲○○」及「是丁○○打
      電話給我的，在『頂好超商』前丁○○才將槍拿出來」，
      並承認其有在上開小客車內以吸管喝鋁箔包之飲料等語（
      見原審訴字卷第243至245頁）。是就其上開反覆之供詞與
      被害人甲○○上開證言比對，顯然以其在92年12月15日警
      詢時、檢察官92年12月15日偵查中及原審法院93年9月7日
      及93年10月14日審理時所為供詞與甲○○上開證言內容相
      符，而足為採信。
（六）此外，復有玩具手槍1支（含彈匣1個，槍枝編號：000000
      0000）扣案可資佐證。該槍枝經鑑定結果，係玩具金屬槍
      身，玩具金屬滑套已斷裂，玩具金屬槍管內具阻鐵，不具
      射擊之殺傷力，有內政部警政署刑事警察局93年2月9日刑
      鑑字第0920242598號槍彈鑑定書附卷可憑（見偵查卷第44
      至46頁）。又該玩具手槍雖不具殺傷力，惟該玩具金屬手
      槍材質堅硬，重量沉重，毆打人體足以造成傷害，可為兇
      器使用，亦據原審法院審理時當庭勘驗明確（見原審訴字
      卷第247頁）。另6489─GJ號自用小客車所發現之吸管1支
      ，經警採取丙○○之唾液與該吸管送鑑定，經鑑定結果，
      該吸管所留斑跡之DNA－STR型別與丙○○之唾液DNA型別
      相同，有內政部警政署刑事警察局93年2月19日刑醫字第
      0920242228號鑑驗書附卷可憑（見偵字卷第63頁）。
（七）綜上所述，被告丁○○上開所辯，無非事後飾卸之詞，殊
      不足採信。事證明確，被告丁○○犯行，洵堪認定。至被
      告丁○○於本院聲請傳訊93年3月3日與其及丙○○同在臺
      灣臺南地方法院檢察署拘留室羈押之人即證人乙○○及戊○○，可以證明在拘留室時聽聞丙○○拜託丁○○承認共
      犯本案之罪云云。然查：該兩位證人業經本院傳喚，或未
      到庭，或無法送達，已無從為訊問，且查丙○○係於92年
      12月15日投案，經檢察官訊問後，當日即因另案移送臺灣
      台南監獄台南分監執行；被告丁○○係經檢察官核發拘票
      ，經警於93年2月18日拘提到案，到案後，丁○○即否認
      犯案，經檢察官訊問後向法院聲請裁定准予羈押，及禁止
      接見通信，在禁止接見通信之羈押期間，丁○○於93年3
      月1日具刑事自白狀，表示「原被告警訊、檢訊中矢口否
      認涉案，然經數日思考後，願向鈞座坦承一切，懇祈將被
      告提訊，讓被告當庭陳述」等語（偵查卷第59頁），檢察
      官隨即於93年3月3日提訊丁○○、丙○○二人。以丁○○
      、丙○○等二人在提訊前之羈押處所不同，丁○○又經禁
      止接見通信，則丙○○於93年3月1日之前，並無要丁○○
      坦承犯罪之機會，然丁○○自行於93年3月1日具刑事自白
      狀，表示願意坦承一切，顯係出於其自由意思所為。況且
      丁○○於93年3月3日向檢察官陳述之犯案情節，與丙○○
      所述，亦有部分不同（如何人開車，何人押人），倘係應
      丙○○之要求，何以與丙○○所述，會有不同之理，顯見
      該次訊問為丁○○任意性之陳述，難謂與丙○○有關。證
      人乙○○及戊○○充其量僅能證明丁○○、丙○○談話內
      容，證人又非在強盜現場，對於丁○○是否有參與強盜，
      非證人所能明瞭，被告要其等作證，尚不足為丁○○有利
      之認定，核無再訊問之必要。又被告丁○○稱：丙○○說
      伊打電話給他，邀他去做案，請查通聯紀云云（本院93年
      12月24日準備程序筆錄)，然本件係92年11月1日犯案，距
      今已逾一般通話記錄之保存期限六個月，況且丁○○撥打
      電話之方式不一，亦無從調取而為其有利之證明。
三、上開玩具金屬手槍經鑑定結果，雖不具射擊之殺傷力，惟玩
    具金屬手槍材質堅硬，重量沉重，毆打人體足以造成傷害，
    可為兇器使用，已如前述。核被告丁○○攜以強盜及妨害他
    人自由之行為，核係犯刑法第302條第1項之妨害自由罪、第
    330 條第1項之加重強盜罪。檢察官認被告丁○○強盜部分
    係犯刑法第328條第1項之普通強盜罪，漏未論及被告攜帶兇
    器部分，尚有未洽，起訴法條，應予變更。被告丁○○與丙○○間就所犯上開二罪，有犯意聯絡及行為分擔，均為共同
    正犯。被告丁○○所犯妨害自由罪與加重強盜罪間，有方法
    結果之牽連關係，應依牽連犯之規定，從較重之加重強盜罪
    處斷。被告丁○○於91年間曾因竊盜罪，經臺灣台南地方法
    院判處有期徒刑4月確定，於92年5月2日執行完畢，有臺灣
    臺南地方法院檢察署刑案資料查註紀錄表及臺灣高等法院被
    告全國前案紀錄表附卷可按，其於執行完畢後五年之內再犯
    本件有期徒刑以上之罪，為累犯，應依法加重其刑。
四、原審法院以被告罪證明確，因予適用刑法第28條、第302條
    第1項、第330條第1項、第55條、第47條、第38條第1項第2
    款之規定，並審酌被告丁○○之品行、智識程度、生活狀況
    、犯罪之動機、目的、手段、所生之危害及犯罪後之態度等
    一切情狀，量處有期徒刑八年，併敘明扣案之玩具手槍1支
    （含彈匣1個，槍枝編號：0000000000），為被告丁○○所
    有，且為供其與丙○○犯罪所用之物，依刑法第38條第1項
    第2款規定宣告沒收。本院經核原判決認事用法俱無不合，
    量刑亦稱妥適，被告上訴意旨否認犯罪，指摘原判決不當，
    非有理由，應予駁回
五、被告丁○○於本案辯論終結後，具狀表示94年4月7日庭畢被
    告等還押臺灣台南看守所之前，同案被告丙○○告知被告，
    其願向法院供出真正共犯（即丙○○於原審所供之網友），
    並由被害人指認，以還被告清白，請准再開辯論云云。惟查
    丁○○於檢察官93年3月3日、原審法官於93年3月24日詢問
    時、丙○○於警詢、檢察官、及原審詢問（93年10月5日審
    判筆錄除外）時分別供述丁○○有參與本件犯案在卷，甲○○並一再指認丁○○確有參與等語明確。況丙○○於本院94
    年4月6日審理時表示其不願作證，依上開事證，已甚明確，
    認本件別無再訊問丙○○之必要。被告丁○○聲請再開辯論
    ，核無必要，併予敘明。
據上論斷，應依刑事訴訟法第368條，判決如主文。
本案經檢察官邱克斌到庭執行職務。
中　　華　　民　　國　　94　　年　　4 　　月　　21　　日
                  刑事第二庭  　審判長法　官　葉居正
　                              　    法　官　莊俊華
　                                　  法　官  高明發
以上正本證明與原本無異。
如不服本判決，應於收受本判決後十日內向本院提出上訴書狀。
其未敘述上訴理由者並得於提起上訴後十日內向本院補提理由書
狀（均須按他造當事人之人數附繕本）「切勿逕送上級法院」。
　　　　　　　　　　　　　　　　　　　書記官　陳淑貞
中　　華　　民　　國　　94　　年　　4 　　月　　22　　日
附錄法條：
刑法第302條第1項：
私行拘禁或以其他非法方法，剝奪人之行動自由者，處五年以下
有期徒刑、拘役或三百元以下罰金。
刑法第330條第1項：
犯強盜罪而有第三百二十一條第一項各款情形之一者，處七年以
上有期徒刑。
